【裁判字號】    90,訴緝,120
【裁判日期】    901226
【裁判案由】    偽造文書等
【裁判全文】
臺灣板橋地方法院刑事判決                          九十年度訴緝字第一二號
    公  訴  人  臺灣板橋地方法院檢察署檢察官
    被      告  丙○○
右列被告因偽造文書等案件，經檢察官提起公訴（八十九年度偵字第一六００三、一
六五一二、一八００三號），本院判決如左：
    主  文
丙○○連續行使偽造私文書，足以生損害於他人，處有期徒刑伍月，如易科罰金，以
參佰元折算壹日。偽造乙○○、庚○○、甲○○、戊○○、丁○○、劉聰明名義之標
單各壹張均沒收。
    事  實
一、丙○○（起訴書誤載為陳淑珍）因經濟拮据，明知自己已無資力，竟意圖為自己
    不法之所有，於民國（下同）八十七年七月十日起召集互助會，擔任會首，含會
    首三十一會，每會新臺幣（下同）一萬元，每月十日在臺北縣新莊市○○街二號
    六樓開標。陳淑珍基於概括之犯意，自八十七年八月間起，在上開處所，未經會
    員乙○○、甲○○、己○○（以丁○○名義參加互助會）、戊○○、庚○○、劉
    聰明等會員（下稱乙○○等人）之同意，擅自於標會紙張上偽簽乙○○等人之姓
    名，書寫一千八百元至二千五百元不等競標金額，用資偽造乙○○等人以各該金
    額競標之標單，並出示到場會員行使之，並均獲致得標，皆足以生損害於乙○○
    等人及其餘活會會員，各該活會會員均陷於錯誤，悉數交付會款予丙○○，共計
    約一百餘萬元。嗣於八十九年六月間，丙○○向各會員稱要出國停標一次，於八
    十九年八月間會員遍尋不著丙○○，始知受騙。
二、案經乙○○、庚○○、甲○○、戊○○、己○○訴請台灣板橋地方法院檢察署檢
    察官偵查起訴。
    理  由
一、訊據被告丙○○對於上開犯行坦承不諱，核與被害人乙○○、甲○○、己○○、
    戊○○、庚○○等人指訴之情節相符，並有互助會單一紙、匯款單三紙、自動櫃
    員機轉帳交易明係二十紙在卷可稽，被告之自白與事實相符，事證明確，被告之
    犯行，堪以認定。
二、被告丙○○所偽造之上開標單，僅記載競標之利息總額或他人之姓名等情，為被
    告及被害人乙○○等人陳述在卷，該標單若非依民間互助會之習慣，尚無從依其
    記載之內容，辨識其文義，並不具備私文書之形式至明，應屬刑法第二百二十條
    第一項規定於紙上之文字，依習慣足以為表示其用意證明之準文書（最高法院八
    十二年度台上字第三五０八號、八十八年度台上字第五四一０號、八十九年台上
    字第一三一九號判決可資參照）。核被告丙○○所為，係犯刑法第二百十六條、
    第二百二十條第一項、第二百十條行使偽造私文書罪，及同法第三百三十九條第
    一項之詐欺取財既遂。公訴人於犯罪事實欄業已記載被告偽造標單並持以行使之
    事實，於起訴法條則未引用刑法第二百二十條第一項，顯係漏引，併此指明。被
    告偽造如事實欄所示被害人署押為偽造私文書之部分行為，又其偽造標單後復提
    出於互助會用於標會，已達行使之階段，其偽造之低度行為，應為高度之行使行
    為所吸收，均不另論罪。被告所犯上開行使偽造私文書罪及詐欺取財既遂，各時
    間緊接，犯罪構成要件分別相同，顯係各基於概括犯意而反覆為之，均為連續犯
    ，應依刑法第五十六條規定，論以行使偽造私文書罪及詐欺取財罪，並各加重其
    刑。被告各次詐欺取財犯行，係以一行為同時詐欺數人，均為想像競合，應依刑
    法第五十五條之規定，從一重處斷。又被告所犯上開二罪間，有方法結果之牽連
    關係，為牽連犯，應從一重之刑法第二百十六條、第二百二十條第一項、第二百
    十條之行使偽造私文書罪處斷。爰審酌被告之犯罪動機、目的、所生危害及犯罪
    後已與被害人乙○○、甲○○、戊○○、己○○達成民事和解，及犯後坦承犯行
    ，態度尚佳等一切情狀，量處如主文所示之刑，又被告行為後之刑法第四十一條
    業於九十年一月十日修正公布，於同年月十二日生效，而修正後之刑法第四十一
    條第一項係規定：「犯最重本刑為五年以下有期徒刑之罪，而受六個月以下有期
    徒刑或拘役之宣告，因身體、教育、職業、家庭之關係或其他正當事由，執行顯
    有困難者，得以一元以上三元以下折算一日。但確因不執行所宣告之刑，難收矯
    正之效，或難以維持法秩序者，不在此限。」，修正後之刑法第四十一條第一項
    之規定，將原得易科罰金者之範圍，由僅限於犯最重本刑為三年以下有期徒刑之
    罪擴大至犯最重本刑為五年以下有期徒刑之罪，二相比較，以修正後之刑法第四
    十一條第一項之規定，有利於被告，自應依刑法第二條第一項前段之規定，適用
    裁判時之法律即修正後刑法第四十一條第一項之規定，而對被告諭知易科罰金之
    折算標準，以示懲儆。被告偽造乙○○、庚○○、甲○○、戊○○、丁○○、劉
    聰明之標單共六張，係被告所有供本件犯罪所用之物，雖未扣案惟查無證據足證
    業已滅失，應依刑法第三十八條第一項第二款之規定，宣告沒收。至偽造之署押
    ，因偽造之標單已諭知宣告沒收，當然包含署押在內，自無再宣告沒收之必要，
    附此敘明。
據上論斷，應依刑事訴訟法第二百九十九條第一項前段、刑法第二條第一項前段、第
五十六條、第二百十六條、第二百二十條第一項、第二百十條、第三百三十九條第一
項、第五十五條、第三十八條第一項第二款、修正後刑法第四十一條第一項前段，罰
金罰鍰提高標準條例第一條前段、第二條，判決如主文。
本案經檢察官張云綺到庭執行職務
中      華      民      國    九十      年     十二     月    二十六    日
                                      臺灣板橋地方法院刑事第五庭
                                          法  官  林  錫  凱
右正本證明與原本無異。
如不服本判決，應於判決送達後十日內，向本院提出上訴狀。
                                          書記官  林  兆  嘉
中      華      民      國    九十      年     十二     月    二十七    日
附錄本案論罪科刑法條全文
刑法第二百十條
  偽造、變造私文書，足以生損害於公眾或他人者，處五年以下有期徒刑。
刑法第二百十六條
  行使第二百十條至第二百十五條之文書者，依偽造、變造文書或登載不實事項或使
  登載不實事項之規定處斷。
刑法第二百二十條
  在紙上或物品上之文字、符號、圖畫、照像，依習慣或特約，足以為表示其用意之
  證明者，關於本章及本章以外各罪，以文書論。
  錄音、錄影或電磁紀錄，藉機器或電腦之處理所顯示之聲音、影像或符號，足以為
  表示其用意之證明者，亦同。
  稱電磁紀錄，指以電子、磁性或其他無法以人之知覺直接認識之方式所製成之紀錄
  ，而供電腦處理之用者。
刑法第三百三十九條
  意圖為自己或第三人不法之所有，以詐術使人將本人或第三人之物交付者，處五年
  以下有期徒刑、拘役或科或併科一千元以下罰金。
  以前項方法得財產上不法之利益或使第三人得之者，亦同。
  前二項之未遂犯罰之。


司法院資訊處製作；財團法人民間司法改革基金會備份。
